【裁判字號】    89,交易,56
【裁判日期】    890315
【裁判案由】    過失傷害
【裁判全文】
臺灣高雄地方法院刑事判決                          八十九年度交易字第五六號
    公  訴  人  臺灣高雄地方法院檢察署檢察官
    被      告  乙○○
    選任辯護人  林茂陽律師
右列被告因過失傷害案件，經檢察官提起公訴 (八十八年度偵字第二六五二一號)，
本院判決如左：
    主  文
乙○○因過失傷害人，處拘役伍拾玖日，如易科罰金，以佰元折算壹日。
    事  實
一、乙○○於其普通小型車駕駛執照吊扣期間（民國八十八年七月十二日至八十九年
    一月十一日），明知應禁止駕駛車輛，竟於民國八十八年九月五日下午五時許，
    駕駛車牌號碼ＷＦ─七七二二號自用小客車，沿高雄市○鎮區○○路由南往北方
    向行駛，本應注意在市區道路行車，時速不得超過四十公里，且依當時情形，天
    候晴、日間自然光線、路面平直、無缺陷、無障礙物、視距良好，又無不能注意
    之情形，竟未遵守上揭速率限制，而以時速六十公里左右之速度超速行駛，行經
    該路與佛道路之交岔路口時，適有無駕駛執照，未戴安全帽，已茫醉之甲○○騎
    乘車號ＸＶＰ—三七五號機車，沿佛道路由西往東方向闖紅燈行駛，乙○○見狀
    煞車不及，致其小客車左前保險桿撞及甲○○機車車頭，甲○○因而人車倒地，
    受有右股骨、右腓骨、脛骨骨折、頭部外傷併左蜘蛛膜下出血等傷害。乙○○於
    肇事後，犯罪未發覺前向現場處理警員坦承肇事而接受裁判。
二、案經告訴人甲○○訴請臺灣高雄地方法院檢察署檢察官偵查起訴。
    理  由
一、訊據被告乙○○供認有於前揭時地超速駕車肇事，並撞傷告訴人甲○○之事實不
    諱，核與告訴人於偵審中指訴之情節相符，並有道路交通事故調查報告表及現場
    圖、現場照片六張在卷可資佐證。而告訴人受有前開傷害，亦有阮綜合醫院出具
    之診斷證明書一張在卷可資佐証。
二、按駕駛人於駕駛執照吊扣期間，禁止駕駛車輛；在市區道路行車，時速不得超過
    四十公里，道路交通管理處罰條例第二十一條第一項第七款、道路交通安全規則
    第九十三條一項第一款前段定有明文。經查，肇事路段係屬市區道路，行車速度
    限速四十公里，被告自承以時速六十公里左右之速度超速行駛。次查，被告當時
    係綠燈行駛，而告訴人闖紅燈，業經目擊證人江政吉證述：我自商店出來時，聽
    到碰一聲後，看過去時，我們這邊是綠燈，所以應是機車闖紅燈等語在卷。而依
    當時情形，天候晴、日間自然光線、路面平直、無缺陷、無障礙物、視距良好，
    並無不能注意之情形，此有道路交通事故調查報告表一份在卷可查，被告超速行
    駛致煞車不及，因而肇事使告訴人受傷，其有過失，已經明顯。又告訴人酒醉駕
    車，其血液中酒精濃度已達二四０點四（ｍｇ╱ｄＬ），已達茫醉之程度，有阮
    綜合醫院八十八年十二月二十二日函在卷可參，告訴人辯稱其無喝酒云云，與事
    實不符，不足採信。至辯護人辯稱告訴人無照、超速、酒醉及闖紅燈，故被告應
    無過失等語，惟汽車駕駛人對於防止危險發生之相關交通法令之規定，業已遵守
    ，並盡相當之注意義務，以防止危險之發生，始可信賴他人亦能遵守交通規則並
    盡同等注意義務，若因此而發生交通事故，方得以信賴原則為由免除過失責任（
    參照最高法院八十四年度台上字第五三六０號判例），被告超速行駛，已違反交
    通規則在先，因而煞車不及致肇事，自不得再主張信賴原則免除其過失責任。是
    告訴人因本件車禍受傷，與被告之過失行為間有相當因果關係。末告訴人甲○○
    無駕駛執照，未戴安全帽，復酒醉駕車，闖紅燈致遭撞擊，雖亦有過失，惟仍不
    能因此解免被告之過失責任。事證明確，被告過失傷害之犯行已堪認定。
三、本件被告駕車肇事，致告訴人受傷，核其所為，係犯刑法第二百八十四條第一項
    前段之普通過失傷害罪。又被告於其普通小型車駕駛執照吊扣期間（自八十八年
    七月十二日至八十九年一月十一日），此有其駕駛執照影本一份在卷可憑，禁止
    其駕駛車輛期間，仍駕駛車輛，應屬未領有駕駛執照駕車，其因而肇事致人受傷
    ，依法應負刑事責任，應依道路交通管理處罰條例第八十六條第一項之規定，加
    重其刑。再被告於肇事後犯罪未發覺前，向現場處理警員坦承肇事而接受裁判，
    此經證人即警員黃元明到庭證述屬實，為對於未發覺之犯罪自首而接受裁判，應
    依刑法第六十二條前段之規定減輕其刑，刑有加重及減輕者，先加後減之。審酌
    被告一時疏於注意而肇事，其過失之程度較告訴人輕微，迄今尚未與告訴人達成
    和解，告訴人就本件車禍之發生有嚴重過失，及告訴人受傷情形不輕等一切情狀
    ，爰量處如主文所示之刑，並諭知易科罰金之折算標準。
據上論斷，應依刑事訴訟法第二百九十九條第一項前段，道路交通管理處罰條例第八
十六條第一項、刑法二百八十四條第一項前段、第四十一條、第六十二條前段，罰金
罰鍰提高標準條例第一條前段、第二條，判決如主文。
中      華      民      國    八十九    年      三      月     十五     日
                                  臺灣高雄地方法院交通法庭
                                      法    官    楊晉佳
右為正本，係照原本作成，證明與原本無異。
如不服本判決，應於送達後十日內，向本院提出上訴狀。
                                      書記官      王麒雄
中      華      民      國    八十 九     年     三    月    十五      日
附錄本判決論罪之法條：
刑法二百八十四條第一項前段
  因過失傷害人者，處六月以下有期徒刑、拘役或五百元以下罰金。


司法院資訊處製作；財團法人民間司法改革基金會備份。
